【裁判字號】    98,抗,1546
【裁判日期】    990129
【裁判案由】    訴訟救助
【裁判全文】
臺灣高等法院民事裁定                  98年度抗字第1546號
抗  告  人  甲○○
代  理  人  謝幸伶律師
            周漢威律師
            林三加律師
上列抗告人因與臺北市西湖大廈管理委員會間請求確認僱傭關係
存在事件，聲請訴訟救助，對於中華民國98年9月7日臺灣臺北地
方法院98年度審救訴字第155號裁定提起抗告，本院裁定如下：
    主      文
抗告駁回。
抗告訴訟費用由聲請人負擔。
    理      由
一按當事人無資力支出訴訟費用者，法院應依聲請，以裁定准予
  訴訟救助，民事訴訟法第107條第1項前段定有明文。次按經財
  團法人法律扶助基金會分會准予法律扶助之無資力者，其於訴
  訟程序中，向法院聲請訴訟救助時，應准予訴訟救助，但另有
  不符法律扶助事實之證明者，不在此限；又所稱無資力者，係
  指符合社會救助法之低收入戶或其每月可處分之收入及可處分
  之資產低於一定標準者，法律扶助法第62條、第3條第1項亦有
  明文。
二抗告人以：其起訴請求確認與臺北市西湖大廈管理委員會間之
  僱傭關係存在，因無資力支出訴訟費用，已獲財團法人法律扶
  助基金會臺北分會（下稱基金會）准予法律扶助等語，聲請訴
  訟救助，並提出基金會申請人資力審查詢問表、審查決定通知
  書及專用委任狀以為釋明。依所提審查決定通知書之記載，基
  金會固以抗告人係符合社會救助法所規定之低收入戶，遂未審
  查其資力，即准予法律扶助（參照法律扶助法第14條第 3款規
  定），然查：
  (一)依抗告人所提臺北富邦銀行綜合存款存摺之記載，抗告人於
    民國96年底結餘新台幣（下同）264,487元， 97年間存入薪
    資等收入共282,130元、支出486,375元、結餘60,242元，支
    出金額中除15,000元為家用及布施外，其餘 471,375元均用
    以繳納保險費（參見本院卷第58至62頁之存摺、第82頁之陳
    報狀附件），即使扣除96年底結餘款 264,487元，97年間以
    當年收入繳納保險費之金額仍高達 206,888元。而抗告人一
    家4 口如屬低收入戶，按「臺北市97年度最低生活費標準」
    （依社會救助法第4條就低收入戶訂定者）每人每月14,152
    元計算，抗告人一家於97年間之總收入應在679,296元（14,
    152×4×12＝679,296） 以下，然抗告人以當年收入繳納保
    險費之比例竟逾30％（206,888÷679,296≒30.4％）；如按
    「財團法人法律扶助基金會受法律扶助者無資力認定標準」
    第3條第1項第2款所規定家庭人口數4人每月可處分收入48,
    000元計算，抗告人一家於97年間之總收入應在576,000元（
    48, 000×12＝576,000）以下，則抗告人以當年收入繳納保
    險費之比例更逾35％（206,888÷576,000≒35.9％）。再者
    ，抗告人於97年底結餘60,242元， 98年1至10月間存入薪資
    等收入共295,157元、支出262,272元、結餘93,127元，支出
    金額中除16,000元為家用外，其餘 246,272元均用以繳納保
    險費（參見本院卷第62至64頁之存摺、第82頁之陳報狀附件
    ）。按「臺北市98年度最低生活費標準」每人每月14,558元
    計算，抗告人一家於98年1至10月間之總收入應在582,320元
    （14,558×4×10＝582,320）以下，然抗告人以該期間收入
    繳納保險費之比例竟逾42％（246,272÷582,320≒42.2％）
    ；如按「財團法人法律扶助基金會受法律扶助者無資力認定
    標準」前述標準計算，抗告人一家於98年 1至10月間之總收
    入應在480,000元（48,000×10＝480,000）以下，則抗告人
    以該期間收入繳納保險費之比例更逾51％（246,272 ÷480,
    000≒51.3％）。綜上，抗告人一家4口如屬法律扶助法規定
    之無資力者，卻於97年及98年 1至10月間以收入中高達約30
    ％至50％之收入繳納保險費，其餘（約每月每人5,844 元至
    9,842元)方支應日常生活所需，顯違常情。從而，以抗告人
    上開繳納保險費情形判斷，其全家於97、98年間之收入理應
    高於按社會救助法規定之最低生活費標準或按法律扶助法規
    定之無資力認定標準，難認抗告人符合法律扶助法關於無資
    力者之規定。
  (二)參酌本件訴訟標的金額為 1,166,790元，應徵第一審裁判費
    用僅12,583元（自98年 6月1日起至109年4月1日抗告人年滿
    65歲止，以10年間按每月9,500元計算，加26,790元 ），而
    抗告人既有不符法律扶助之事實，又未釋明有窘於生活且缺
    乏經濟信用而無力支出上開裁判費之情事，其聲請訴訟救助
    ，不應准許。原裁定駁回抗告人之聲請，並無不合，抗告意
    旨指摘原裁定不當，求予廢棄，為無理由，應予駁回。
三據上論結，本件抗告為無理由。依民事訴訟法第495條之 1第1
  項、第449條第1項、第95條、第78條，裁定如主文。
中    華    民    國    99    年    1     月    29    日
                    民事第九庭
                        審判長法  官  黃熙嫣
                              法  官  鄭傑夫
                              法  官  林玲玉
正本係照原本作成。
不得再抗告。
中    華    民    國    99    年    2     月    1     日
                              書記官  倪淑芳

司法院資訊處製作；財團法人民間司法改革基金會備份。
